【裁判字號】    97,訴,2170
【裁判日期】    970922
【裁判案由】    違反毒品危害防制條例
【裁判全文】
臺灣彰化地方法院刑事判決              97年度訴字第2170號
公  訴  人  臺灣彰化地方法院檢察署檢察官
被      告  甲○○
上列被告因毒品危害防制條例案件，經檢察官提起公訴（97年度
毒偵字第2558號），本院依簡式審判程序，判決如下：
    主    文
甲○○施用第一級毒品，累犯，處有期徒刑捌月，扣案之殘渣袋
壹個（內含量微無法秤重之海洛因成分）、海洛因壹包（淨重壹
點肆肆公克，空包裝重零點肆伍公克）均沒收銷燬之，扣案之注
射針筒貳支、分裝管壹支、止血帶壹條均沒收之；又施用第二級
毒品，累犯，處有期徒刑肆月。應執行有期徒刑拾壹月，扣案之
殘渣袋壹個（內含量微無法秤重之海洛因成分）、海洛因壹包（
淨重壹點肆肆公克，空包裝重零點肆伍公克）均沒收銷燬之，扣
案之注射針筒貳支、分裝管壹支、止血帶壹條均沒收之。
    犯罪事實
一、甲○○前因（1） 竊盜案件，經臺灣板橋地方法院於民國（
    下同）92年6 月16日，以92年度簡字第848 號判決判處有期
    徒刑4 月，得易科罰金確定；因（2） 連續施用第一、二級
    毒品案件，經本院於93年1 月19日，以92年度訴字第1382號
    判決，分別判處有期徒刑10月、9 月，應執行有期徒刑1 年
    6 月確定；因（3） 竊盜案件，經臺灣嘉義地方法院於93年
    6 月14日，以93年度易字第99號判決判處有期徒刑9 月確定
    ；上開（2） （3） 罪刑，經定應執行刑為有期徒刑2 年2
    月確定，與前開（1） 罪刑，入監接續執行後，於95年8 月
    14 日 假釋付保護管束出監，並於96年4 月12日因假釋期滿
    未經撤銷，視為徒刑執行完畢。另因施用毒品案件，經本院
    以88年度毒聲字第1769號裁定送觀察、勒戒後，因有繼續施
    用毒品之傾向，再經本院以88年度毒聲字第2694號裁定令入
    戒治處所施以強制戒治、以89年度毒聲字第484 號裁定停止
    戒治付保護管束、再以89年度毒聲字第2446號裁定撤銷停止
    戒治，而於89年9 月19日強制戒治執行完畢釋放；又於強制
    戒治執行完畢釋放後5 年內之92年間，因連續施用第一、二
    級毒品案件，經本院以92年度訴字第1382號判決，分別判處
    有期徒刑10月、9 月，應執行有期徒刑1 年6 月確定。詎仍
    不知悛悔：
（一）復基於施用第一級毒品海洛因之犯意，於97年4 月3 日晚
      上10時30分許，在其位於彰化縣大城鄉○○村○○路17號
      之住所，以將海洛因加水混合、經由針筒注射血管之方式
      ，施用第一級毒品海洛因1 次。嗣於97 年4 月5 日上午9
      時30分許，在雲林縣林內鄉○○村○○○○○路為警查獲，
      扣得含有海洛因成分之殘渣袋1 個（內含量微無法秤重之
      海洛因成分）、海洛因1 包（淨重1.44公克，空包裝重0.
      45公克）、注射針筒2 支、分裝管1 支、止血帶1 條，且
      經警採集尿液送驗後，結果呈海洛因代謝物嗎啡陽性反應
      。
（二）再基於施用第二級毒品甲基安非他命之犯意，於97年4 月
      3 日晚上某時，在其友人（綽號「阿奇」，真實姓名年籍
      不詳）位於彰化縣大城鄉之住處，以將甲基安非他命置於
      玻璃球內以火燒烤、吸食煙霧之方式，施用第二級毒品甲
      基安非他命1 次。嗣於97年4 月5 日上午9 時30分許，在
      雲林縣林內鄉○○村○○○○○路為警查獲，經警採集其尿
      液送驗後，結果呈甲基安非他命陽性反應。
二、案經雲林縣警察局斗六分局報請臺灣雲林地方法院檢察署檢
    察官呈請臺灣高等法院檢察署檢察長核轉臺灣彰化地方法院
    檢察署檢察官偵查起訴。
    理    由
一、除被告所犯為死刑、無期徒刑、最輕本刑為3 年以上有期徒
    刑之罪或高等法院管轄第1審案件者外，於前條第1項程序進
    行中，被告先就被訴事實為有罪之陳述時，審判長得告知被
    告簡式審判程序之旨，並聽取當事人、代理人、辯護人及輔
    佐人之意見後，裁定進行簡式審判程序；除簡式審判程序及
    簡易程序案件外，第1審應行合議審判，刑事訴訟法第273條
    之1 第1 項、第284 條之1 分別定有明文。本件被告甲○○
    所犯係死刑、無期徒刑、最輕本刑為3 年以上有期徒刑之罪
    或高等法院管轄第1 審案件以外之罪，並於本院行準備程序
    時就被訴事實為有罪之陳述，本院合議庭依前揭規定，經評
    議結果，裁定改由受命法官獨任行簡式審判程序，合先敘明
    。
二、訊據被告甲○○對於前揭犯罪事實於本院準備程序及審理時
    坦承不諱（見本院97年度訴字第2170號卷第69、74-76 頁）
    ，且查：
（一）被告尿液經以氣相層析質譜儀（即ＧＣ／ＭＳ）方法檢驗
      結果，確均呈第一級毒品海洛因於人體代謝後之嗎啡、第
      二級毒品甲基安非他命之陽性反應，有臺灣檢驗科技股份
      有限公司97年4 月16日第KＺ000000000000號濫用藥物尿液
      檢驗報告、檢體編號與真實姓名對照表各1 紙附卷足證（
      見臺灣雲林地方法院檢察署97年度毒偵字第569 號卷第13
      、14頁），此外，並有法務部調查局濫用藥物實驗室97年
      5 月5 日調科壹字第09723022410 號鑑定書、照片4 張附
      卷可稽（見雲林縣警察局斗六分局雲警六偵字第09710003
      32號卷第7 、8 頁，臺灣雲林地方法院檢察署97 年 度毒
      偵字第569 號卷第17 頁），及含有海洛因成分之殘渣袋1
      個（內含量微無法秤重之海洛因成分）、海洛因1 包（淨
      重1.44公克，空包裝重0.45公克）、注射針筒2 支、分裝
      管1 支、止血帶1 條扣案可佐（見臺灣雲林地方法院檢察
      署97年度毒偵字第569 號卷第10、11頁），是認被告自白
      核與事實相符。
（二）依鑑識實務，按海洛因施用入人體後水解還原成嗎啡，再
      循嗎啡之代謝方式排出體外，且吸食或施打煙毒者，經人
      體代謝作用於8 小時內，即有30％之量排出，24小時之後
      ，續有約剩餘量之90％再排出，72小時之後仍有剩餘微量
      排出，吸食或施打者個人體質不同，其排出時間亦會有差
      異；次按甲基安非他命經口服投與後，約70％於24小時內
      自尿液中排出，其尿液內甲基安非他命成分之檢出，與其
      投與甲基安非他命方式、投與量、個人體質、採尿時間、
      檢測儀器之精密有關，通常採尿液是否呈陽性反應，應以
      投與後24小時所採為宜，一般可驗出甲基安非他命成分之
      最長時間為1 日至5 日。是依上開說明，佐以被告前揭尿
      液檢驗報告，被告自白於前揭時間分別施用第一級毒品海
      洛因、第二級毒品甲基安非他命各1 次等語，足認被告自
      白核與事實相符，堪可採為論罪科刑之依據。
（三）按現行毒品危害防制條例就施用毒品者，僅於「初犯」及
      「5 年後再犯」2 種情形，有其追訴條件之限制，即須於
      初犯經觀察、勒戒或強制戒治釋放後，5 年內均無施用毒
      品之行為，始能認其前所實施之觀察、勒戒或強制戒治已
      足遮斷毒癮，而得於5 年後再犯時，再予適用初犯之規定
      ，重行觀察、勒戒等程序；倘5 年內已經再犯，被依法追
      訴處罰，縱其第3 次（或第3 次以上）施用毒品之時間在
      初犯釋放5 年以後，即與「5 年後再犯」之情形有別，且
      因已於「5 年內再犯」，顯見其再犯率甚高，原實施觀察
      、勒戒或強制戒治，已無法收其實效，而無5 年戒斷期之
      存在，自無再經觀察、勒戒及強制戒治之必要，應由檢察
      官逕行起訴（最高法院95年度第7 次刑事庭會議決定參照
      ）。本件被告前因施用毒品案件，經本院以88年度毒聲字
      第1769號裁定送觀察、勒戒後，因有繼續施用毒品之傾向
      ，再經本院以88年度毒聲字第2694號裁定令入戒治處所施
      以強制戒治、以89年度毒聲字第484 號裁定停止戒治付保
      護管束、再以89年度毒聲字第2446號裁定撤銷停止戒治，
      而於89年9 月19日強制戒治執行完畢釋放；又於強制戒治
      執行完畢釋放後5 年內之92年間，因連續施用第一、二級
      毒品案件，經本院以92年度訴字第1382號判決，分別判處
      有期徒刑10月、9 月，應執行有期徒刑1 年6 月確定，此
      有臺灣高等法院被告前案紀錄表及臺灣彰化地方法院檢察
      署刑案資料查註紀錄表各1 份在卷可參。揆諸前開決議意
      旨，本次被告於97 年4 月間再次施用第一、二級毒品各1
      次之犯行，即與「5 年後再犯」之情形有別，均應依法追
      訴、審理。
三、核被告甲○○所為，係犯毒品危害防制條例第10條第1 項之
    施用第一級毒品罪及同條第2 項之施用第二級毒品罪。其施
    用第一、二級毒品而持有之低度行為，各為施用第一、二級
    毒品之高度行為所吸收，均不另論罪。被告所犯上開2 罪間
    ，犯意各別，行為殊異，應予分論併罰。又被告前因（1）
    竊盜案件，經臺灣板橋地方法院於92年6 月16日，以92年度
    簡字第848 號判決判處有期徒刑4 月，得易科罰金確定；因
    （2） 連續施用第一、二級毒品案件，經本院於93年1 月19
    日，以92年度訴字第1382號判決，分別判處有期徒刑10月、
    9 月，應執行有期徒刑1 年6 月確定；因（3） 竊盜案件，
    經臺灣嘉義地方法院於93年6 月14日，以93年度易字第99號
    判決判處有期徒刑9 月確定；上開（2） （3） 罪刑，經定
    應執行刑為有期徒刑2 年2 月確定，與前開（1） 罪刑，入
    監接續執行後，於95年8 月14日假釋付保護管束出監，並於
    96年4 月12日因假釋期滿未經撤銷，視為徒刑執行完畢，此
    有臺灣高等法院被告前案紀錄表及臺灣彰化地方法院檢察署
    刑案資料查註紀錄表各1 份在卷可憑，其於受有期徒刑執行
    完畢後，5 年以內故意再犯本件有期徒刑以上之2 罪，均為
    累犯，應各依刑法第47條第1 項規定，加重其刑。爰審酌被
    告前因施用毒品犯行曾經觀察勒戒、強制戒治、刑之執行，
    竟又再行施用毒品不輟，顯然其意志力薄弱，迄未戒除毒癮
    ，無視於毒品對於自身健康之戕害及國家對於杜絕毒品犯罪
    之禁令，惡性非輕，惟兼衡被告施用毒品之手段、次數，且
    其犯行性質上乃屬對自我身心健康之自戕行為，尚未嚴重破
    壞社會秩序、侵害他人權益，及犯後坦承犯行等一切情狀，
    分別量處如主文所示之刑，並定其應執行之刑。另本件被告
    犯罪時間均係在96年4 月24日以後，並不符合中華民國96年
    罪犯減刑條例所定之減刑要件，尚無依該條例規定予以減刑
    之餘地。扣案之殘渣袋1 個（內含量微無法秤重之海洛因成
    分）、白色粉末1 包（淨重1.44公克，空包裝重0.45公克）
    ，經法務部調查局以化學呈色法、氣相層析質譜儀分析法檢
    驗，其內殘渣、白色粉末確均含有第一級毒品海洛因之成分
    ，有該局97 年5 月5 日調科壹字第09723022410 號鑑定書1
    紙在卷可查（見臺灣雲林地方法院檢察署97年度毒偵字第56
    9 號卷第17頁），屬第一級毒品，且衡情上述該殘渣袋已無
    法與其內之第一級毒品海洛因析離，屬違禁物，均應不問是
    否屬於犯人所有，依毒品危害防制條例第18條第1 項前段規
    定，於犯罪事實一（一）部分併予宣告沒收銷燬之；至扣案
    之注射針筒2 支、分裝管1 支、止血帶1 條，係被告所有，
    供其為如犯罪事實欄一（一）所載施用第一級毒品海洛因所
    用之物，業據被告陳明在卷（見本院97年度訴字第2170號卷
    第75頁），爰均依刑法第38條第1 項第2 款之規定，於於犯
    罪事實一（一）部分併予宣告沒收。
據上論斷，應依刑事訴訟法第273 條之1第1項、第299條第1項前
段，毒品危害防制條例第10條第1 項、第2 項、第18條第1 項前
段，刑法第11條、第47條第1 項、第51條第5 款、第38條第1 項
第2 款，判決如主文。
本案經檢察官蔡明達到庭執行職務。
中    華    民    國    97    年    9     月    22    日
                        刑事第四庭    法  官  林秉暉
以上正本證明與原本無異。
如不服本判決，應於判決送達後10日內，向本院提出上訴狀 (須
附繕本)。
中    華    民    國    97    年    9     月    22    日
                                      書記官  張清秀
毒品危害防制條例第10條
施用第一級毒品者，處6月以上5年以下有期徒刑。
施用第二級毒品者，處3年以下有期徒刑。


司法院資訊處製作；財團法人民間司法改革基金會備份。
